臺灣高等法院臺中分院民事裁定　　　96年度勞再易字第5號
再審聲請人　甲○○
再審相對人　台中汽車客運股份有限公司
法定代理人　李丙盛
上列聲請人因與相對人間給付資遣費事件，對於本院95年度勞再
易字第1號中華民國96年1月2日確定裁定聲請再審，本院裁定如
下：
    主  文
聲請駁回。
聲請費用由聲請人負擔。
    理  由
一依民事訴訟法第507條規定，裁定已經確定，而有第496條第1
  項或第497條之情形者，得聲請再審。又第496條第1項所謂適
  用法規顯有錯誤者，不包括漏未斟酌證據及認定事實錯誤之情
  形在內（最高法院63年台上字第880號判決參照）。
二本院95年度勞再易字第1號確定裁定書認定聲請人提起追加再
  審之訴不合法，其主要論據如下：
  (一)再審原告（即聲請人）於前審主張其自80年7月6日受雇於再
    審被告（即相對人）擔任駕駛員工作，詎再審被告竟於92年
    9月18日、19日、22至23日均未派車供給上訴人充分工作，
    違反勞動基準法第14條第1項第5款後段、第6款，伊已於92
    年9月24日表示終止契約。又再審被告未於92年8、9月份薪
    資發給17日特別休假加班費，違反勞動基準法第14條第1項
    第5款前段規定。另再審被告更改發車車站點，使再審原告
    損失工作時數、公里數之工資收入，亦違反勞動基準法第14
    條第1項第6款規定，再審原告已表示終止契約，爰起訴請求
    給付資遣費云云。原確定判決則以：無論再審原告所指再審
    被告於92年9月18日、19日、22至23日未派車供其充分工作
    事由是否屬實，因上訴人非論件計酬之勞工，不得據以主張
    依勞動基準法第14條第1項第6款終止契約。至再審原告主張
    再審被告未給付特休加班費，擅自排定指定發車站點及時間
    ，違反勞動基準法部分，因已逾30日之法定除斥期間，於法
    不合，不能准許，因而駁回再審原告之給付資遣費之請求。
  (二)再審原告提起本件追加再審之訴主張：伊於95年5月27日發
    見伊91年2月至11月份之「薪資條」，進而發見91年4月至11
    月份薪資，再審被告竟不給付「售價獎金」，因而亦發見92
    年4月至9月份薪資，再審被告不依兩造間之勞動契約給付售
    價獎金及預支薪資，上開新證據亦得為原確定判決之再審事
    由，為此，併依民事訴訟法第496條第1項第13款規定，提起
    本件再審之訴，請求再審被告給付再審原告新台幣（下同）
    482,529元及自再審起訴狀繕本送達翌日起至清償日止，按
    年息5％計算之利息等語。
  (三)按當事人發見未經斟酌之証物或得使用該証物者，得提起再
    審之訴，但以如經斟酌可受較有利益之裁判者為限。固為民
    事訴訟法第496條第1項第13款所明定。而當事人以發見得使
    用未經斟酌之証物為再審理由，亦應就其在前訴訟程序中不
    能使用之事實，負舉証責任。本件再審原告固以其於95年5
    月27日發見91年2月至11月之薪資條為証物，主張再審被告
    未給付售價獎金及未給付92年4至9月之售價獎金及預付薪資
    。惟民事訴訟法係採辯論主議，法院不得斟酌當事人所未提
    出之事實。本件再審原告於前訴訟程序中係主張再審被告未
    足額給付92年8、9月份薪資，及未發給17日特別休假加班費
    ，並未提及再審被告漏未給付91年4月至11月之售價獎金，
    法院依法本不得加以斟酌，原確定判決就此再審原告於當時
    得提出而未提出之攻擊防禦方法未予斟酌，並無任何違法或
    不當之處，即難認提出之証物如係証明再審原告於前確定判
    決未主張事實，亦符合民事訴訟法第496條第1項第13款之事
    由。況再審原告已於前確定案件一審審理中提出91年12月至
    92年5月及92年6月至92年9月間之薪資條（見原法院92年度
    勞訴字第137號卷第17頁、66頁），其上已載明該期間每月
    薪資結構，其中92年4至9月均未給付售價獎金，再審原告於
    前確定案件中亦未為再審被告缺少給付售價獎金之抗辯；且
    未為給付售價獎金之記載，究係再審被告漏未給付，或當月
    再審被告無給付該項售價獎金之義務，亦未可知，再審原告
    既未能舉証証明再審被告應為給付而未給付，再以提起再審
    為此主張，亦難認能為有利於再審原告之認定，其據此提起
    再審之訴，顯於法不合。又勞工若以勞動基準法第14條第1
    項第6款之規定事由終止勞動契約，依同條第2項規定，應於
    所生事由發生時起30日內主張終止勞動契約，原確定判決係
    以再審原告不論係於92年9月24日或92年11月17日主張終止
    契約，均已逾前開30日法定除斥期間而駁回再審原告之請求
    。再審原告固依薪資條以再審被告未給付91年12月至92 年5
    月之售價獎金、92年4至9月之售價獎金及預付薪資為由提起
    再審，惟其究於何時以此理由終止勞動契約？未見其敘明。
    況其既主張於95年5月27日始知悉，則距發生時顯逾前開勞
    動基準法第14條第1項第2款30日除斥期間，已不得依上開法
    條主張終止勞動契約，再審被告復已於92年11月21日對再審
    原告終止勞動契約，是縱有短少給付上開售價獎金事由，亦
    不能為有利於再審原告之認定。從而，再審原告所敘內容，
    並未指明確定判決有如何合於法定再審事由之具體情事，倘
    僅泛言有何條款之再審事由，仍難謂已合法表明再審事由。
    此時其訴即屬不合法，毋庸命其補正，逕以裁定駁回。
三本件聲請人對上開確定裁定聲請再審意旨謂：聲請人並無曠職
  及故意不為駕駛，相對人不給付勞務報酬及資遣費，有正當理
  由不經預告向相對人終止契約，本院95年勞再易字第1號確定
  裁定及93年度勞上易字第35號確定判決均有判決理由與主文顯
  有矛盾，判決適用法規顯有錯誤及重要證據漏未審酌之再審理
  由（見附件再審聲請狀所載）。
四然查，本院上開確定裁定已詳予說明認定聲請人就本件爭點所
  在之具體理由及證據取捨之依據，對再審原告於本件聲請所謂
  之重要證據均有所審酌（見94年度勞再易字第1號理由二、三
  之說明），而本院核其再審理由，乃純係對法院就事實認定之
  職權行使有所爭執，依首開說明自難謂適用法規顯有錯誤或判
  決主文與理由矛盾，重要證據未經斟酌，其聲請再審為無理由
  ，不應准許。
據上論結，本件聲請再審為無理由，依民事訴訟法第507條、第
502條第1項、第95條、第78條，裁定如主文。
中　　華　　民　　國　　96　　年　　2 　　月　　26　　日
                  民事第四庭    審判長法　官　黃斐君
                                      法　官  陳蘇宗
                                      法　官  黃永祥
以上正本係照原本作成。
如不服本裁定應於裁定送達後10日內向本院提出抗告理由狀（須
按他造人數附具繕本），並繳納抗告裁判費新台幣1,000元。
                                      書記官　陳信和
中　　華　　民　　國　　96　　年　　2 　　月　　27　　日
                                                      Ｃ
